臺灣臺北地方法院民事判決　九十年度訴字第六二八二號
　　原　　　告　甲○○
　　　　　　　　呂包鍾鸞
　　被　　　告　乙○○
右當事人間請求侵權行為損害賠償事件，本院判決如左：
    主    文
被告應給付原告甲○○新台幣壹萬貳仟玖佰壹拾捌元，及自民國八十九年六月七日起
至清償日止，按年息百分之五計算之利息。
被告應給付原告呂包鍾鸞新台幣陸萬仟柒佰元，及自民國八十九年六月七日起至清
償日止，按年息百分之五計算之利息。
原告甲○○、呂包鍾鸞其餘之訴駁回。
訴訟費用由被告負擔十分之二，原告呂包鍾鸞負擔十分之二，其餘由原告甲○○負擔
。
    事    實
甲、原告方面：
壹、聲明：
一、被告應給付原告甲○○新台幣（下同）三十萬零九千四百六十元，及自民國八十
    九年六月七日起至清償日止，按年息百分之五計算之利息。
二、被告應給付原告呂包鍾鸞一十八萬八千一百一十六元，及自八十九年六月七日起
    至清償日止，按年息百分之五計算之利息。
貳、陳述：
一、緣被告於八十八年七月十八日二十一時許，駕駛車號Ｋ四─九七六三號自用小客
    車，沿北二高北上至六十八公里八四二公尺處，因低頭將垃圾丟於垃圾桶內未專
    注駕駛疏於注意前方車況追撞在前由原告甲○○駕駛內載原告呂包鍾鸞之車號Ｘ
    Ｃ─八九八六號自用小客車，致原告追撞前方訴外人之二車輛，造成原告甲○○
    車輛毀損及同車右座呂包鍾鸞嚴重胸肋挫傷。本案車禍肇事責任經台灣士林地方
    法院內湖簡易庭以八十九年度湖簡字第四一三號民事宣示判決筆錄判決被告為肇
    事者。事故迄今己逾二年，經原告於八十九年七月二十一日、八月二十六日、九
    十年七月六日三次存證信函通知被告協調及理賠均置之不理。
二、因被告肇事造成原告呂包鍾鸞受傷支出醫療費用及精神損失；原告甲○○車輛損
    害、稅金、增加支出及減少收入，依民法第一百八十四條第一項前段、第一百九
    十一條之二、第一百九十三條、第一百九十五條請求損害賠償，分別敘述如后：
Ａ、甲○○部分：
（一）被告於警訊筆錄陳稱：「我車行駛內側車道，當我要將垃圾丟入垃圾桶內，抬
      頭時見前車距我很近，就來不及煞車撞上前車，碰撞時感覺很輕微。」，由於
      被告未勇於承擔責任，使原告車輛無法即時進行修復，造成車輛額外遭到日曬
      及風雨經年侵蝕，也因此增加較多修復費用，故揆情度理則該增加之耗費當由
      被告負擔，始為合理。
（二）根據被告投保車險之富邦保險公司對本案善後抱著二個堅持，其一、原告車輛
      當時折舊車價為六萬元，因此頂多賠六萬元。其二、於瑞宏修理廠協調修復大
      力刪減致一籌莫展，致車損無法達成協議。
  １、車損部分：瑞宏修車廠修車費用七萬七千元（不含廢車場購買零件材料費）。
  ２、吊車費用：龍潭至內湖計三千五百元、由新明路三八０巷至三００之七計一千
      元。
  ３、稅金部分：原告車輛自八十八年七月十八日至八十九年十月十八日間，由於保
      存車禍肇事責任歸屬證據，所以無法修復使用，則該使用牌照稅二萬八千二百
      二十元，及燃料使用費八千六百四十元，共計三萬六千八百六十元。
  ４、增加開支部分：原告之子呂奕賢於八十九年考入位於埔里國立暨南大學，由於
      該校處於郊外山區，倘從台北至該校，其車程需耗五個小時及每人至少花費一
      千元之往返車資，今以父母子三人同行則需車資三千元，故只有租車，租車三
      趟共計一萬一千一百元。
  ５、減少收入部分；原告甲○○已屆六旬，向來均以教授素描自由繪畫或青草藥師
      為業，謀養家糊口，堪稱輕鬆愉快，惟內人即原告呂包鍾鸞自八十八年七月十
      八日車禍嚴重傷及胸肋後，必須頻頻陪伴到處就醫，而影響收入甚鉅，每月至
      少短收三萬元，至少持續六個月，減少收入達十八萬元。
Ｂ、呂包鍾鸞部分：
（一）醫療費用部分：
  １、敏盛醫院：掛號及自付款四百七十元、救護車一千元，共計一千四百七十元。
  ２、建成中醫：掛號及自付款三百五十元。
  ３、回春中醫：診療復健已逾健保負擔範圍，故均以自費方式為之。自八十八年八
      月二日至八十八年十二月二十八日共門診五十三次，醫療費五萬二千三百元。
      由松山至中壢之電聯車車資（68*2*2*53=14416）一萬四千四百一十六元，共
      計六萬六千七百一十六元。
（二）精神賠償部分：原告呂包鍾鸞由於胸肋受傷至行動謀事不便而痛苦不堪，除影
      響家務操作外亦無法順利協助丈夫謀家庭生計，又由於本件車禍訴外人不斷向
      原告索賠干擾，導致煩躁頻頻，精神耗損，實無法估計，今以每月二萬元計，
      影響六個月，共計十二萬元。
三、綜上，原告甲○○部分總計三十萬零九千四百六十元；原告呂包鍾鸞部分總計十
    八萬八千一百一十六元。
參、證據：提出台灣士林地方法院內湖簡易庭宣示判決筆錄、存證信函、敏盛醫院繳
    費單及診斷書、建成中醫繳費單及診斷書、回春中醫繳費單及診斷書、富邦保險
    公司對瑞宏估價單之刪價狀況、瑞宏修車統一發票及估價單、吊車費用、使用牌
    照稅及燃料使用費繳款書、租車費用憑據（均影本）為證。
乙、被告方面：
    被告未於言詞辯論期日到場，亦未提出準備書狀作何聲明或陳述。
    理　　由
一、本件被告未於言詞辯論期日到場，核無民事訴訟法第三百八十六條各款所列情形
    ，爰依原告之聲請，由其一造辯論而為判決。
二、原告主張被告於八十八年七月十八日二十一時許，駕駛車號Ｋ四─九七六三號自
    用小客車，沿北二高北上至六十八公里八四二公尺處，因低頭將垃圾丟於垃圾桶
    內未專注駕駛疏於注意前方車況追撞在前由原告甲○○駕駛內載原告呂包鍾鸞之
    車號ＸＣ─八九八六號自用小客車，致原告追撞前方訴外人之二車輛，造成原告
    甲○○車輛毀損及同車右座呂包鍾鸞嚴重胸肋挫傷之事實。並提出台灣士林地方
    法院內湖簡易庭以八十九年度湖簡字第四一三號民事宣示判決筆錄、敏盛醫院、
    建成中醫、回春中醫繳費單及診斷書、瑞宏修車統一發票及估價單、吊車費用等
    影本為證，堪信為真實。
三、按因故意或過失，不法侵害他人之權利者，負損害賠償責任；不法毀損他人之物
    者，應向被害人賠償其物因毀損所減少之價額；不法侵害他人之身體、健康、名
    鸞、自由者，被害人雖非財產上之損害，亦得請求賠償相當之金額，民法第一百
    八十四條第一項前段、第一百九十六條、第一百九十五條第一項前段分別定有明
    文。次按「損害賠償之債，以有損害之發生及有責任原因之事實，並二者之間，
    有相當因果關係為成立要件。故原告所主張損害賠償之債，如不合於此項成立要
    件者，即難謂有損害賠償請求權存在。」最高法院四十八年度台上字第四八一號
    判例可資參照。本件被告因過失而傷害原告呂包鍾鸞之身體，並毀損原告甲○○
    所有之車輛，已如前述，是被告應依前揭法條規定，對原告所受之損害負賠償之
    責。故本件首應審究者，厥為原告所得請求賠償之項目及數額為何，以下茲分別
    論列：
（一）甲○○部分：
  １、車損部分：
    I、依卷附車號查詢汽車車籍所載車號ＸＣ─八九八六號自用小客車車主為原告
        甲○○、出廠年月為一九九一年一月，原告甲○○亦主張該車為其所有，原
        告於事後曾將系爭車輛送至訴外人瑞宏汽車修護廠估價、修理，有顧客車輛
        估價單、統一發票在卷可稽，統一發票記載汽車材料為七萬七千元。
    II、按依民法第一百九十六條請求賠償物被毀損所減少之價額，得以修復費用為
        估定之標準，但以必要者為限（例如：修理材料以新品換舊品，應予折舊，
        最高法院七十七年度第九次民事庭會議決議(一)可資參照）。查系爭車輛係於
        八十年一月領照使用，而車禍發生日期為八十八年七月十八日，則依行政院
        所頒固定資產耐用年數表及固定資產折舊率表之規定，耐用年數為五年，依
        平均法每年折舊千分之二００，系爭車輛「汽車材料」費用為七萬七千元，
        計算得知系爭車輛零件之折舊後為一萬二千九百一十八元，故就車損部分，
        原告請求之金額為一萬二千九百一十八元部分為合理，逾此部分則無理由。
  ２、吊車費用：龍潭至內湖計三千五百元；由新明路三八０巷至三００之七計一千
      元。原告提出車輛拖救服務契約三聯單並非系爭車輛單據，原告亦未提其他證
      據加以佐證，此部分請求不應准許。
  ３、稅金部分：原告雖主張受有使用牌照稅二萬八千二百二十元，及燃料使用費八
      千六百四十元，共計三萬六千八百六十元之損害。但查燃料稅、牌照稅均為原
      告依法應繳付之稅金，此部分之支出，並非被告之侵權行為所造成，亦與被告
      之侵權行為無相當因果關係，是原告此部分之請求均屬無據。
  ４、增加開支部分：原告主張其子呂奕賢就讀位於埔里國立暨南大學，租車前往探
      視三趟共計一萬一千一百元。原告縱因被告侵權行為致原告車輛受損，惟原告
      租車前往埔里探視其子，其支出並非必要，且其以父母子三人為計算基礎，與
      損害之發生並無相當因果關係存在，此部分請求不應准許。
  ５、減少收入部分；原告甲○○主張陪伴其妻到處就醫減少收入十八萬元。惟查：
      原告甲○○基於夫妻情深陪其妻子到處就醫，然原告呂包鍾鸞係車禍造成胸肋
      挫傷，其四肢並無受傷，可自己行走，原告甲○○減少收入並無提出證據佐證
      ，縱有減少收入，亦非原告呂包鍾鸞醫療所必要，此部分請求尚難准許。
（二）呂包鍾鸞部分：
  １、醫療費用部分：
    I、敏盛醫院：原告主張掛號及自付款四百七十元、救護車一千元，共計一千四
        百七十元。惟原告僅提出費用收據為三百五十元及救護車勤務中心單據一千
        元，共一千三百五十元應予准許。逾此部分並無單據，尚不足採。
    II、建成中醫：原告主張掛號及自付款三百五十元。惟原告提出單據僅有掛號費
        五十元，此部分請求應予准許，逾此則無證據，無從准許。
    III、回春中醫：原告主張支出醫療費五萬二千三百元、車資一萬四千四百一十六
        元，共計六萬六千七百一十六元。按原告於回春中醫就醫已據其提出醫療費
        用收據及診斷書，此部分請求應予准許。車資部分原告並未提出任何證據佐
        證其確有實際支付，此部分請求不應准許。
  ２、精神賠償部分：原告呂包鍾鸞由於胸肋受傷至行動謀事不便而痛苦不堪，除影
      響家務操作外亦無法順利協助丈夫謀家庭生計，又由於本件車禍訴外人不斷向
      原告索賠干擾，導致煩躁頻頻，精神耗損，請求慰撫金十二萬元。惟按原告呂
      包鍾鸞僅胸肋挫傷，急救後並未住院，受傷尚非嚴重，本院認為精神慰撫金以
      一萬元為適當，逾此請求為無理由。
四、綜上所述，原告甲○○請求被告給付一萬二千九百一十八元部分；原告呂包鍾鸞
    請求被告給付六萬三千七百元部分，及均自八十九年六月七日起至清償日止，按
    年息百分之五計算之利息為有理由，應予准許。逾此部分請求均為無理由，應予
    駁回。
五、結論：原告之訴為一部有理由，一部無理由，依民事訴訟法第三百八十五條第一
    項前段、第七十八條、第七十九條但書、第八十五條第一項但書判決如主文。
中　　　華　　　民　　　國　　九十一　　年　　　四　　　月　　二十九 　 日
　　　　　　　　　　　　　　　　　　　民事第五庭法　　　官　薛中興
右為正本係照原本作成
如對本判決上訴，須於判決送達後廿日內向本院提出上訴狀
中　　　華　　　民　　　國　　九十一　　年　　　四　　　月　　二十九　　日
　　　　　　　　　　　　　　　　　　　　　　　　法院書記官　王宜玲
